【裁判字號】    98,上訴,4871
【裁判日期】    990401
【裁判案由】    毒品危害防制條例
【裁判全文】
臺灣高等法院刑事判決                98年度上訴字第4871號
上  訴  人
即  被  告  甲○○
選任辯護人  巫宗翰律師
上列上訴人因違反毒品危害防制條例案件，不服臺灣桃園地方法
院98年度訴字第333號，中華民國98年10月22日第一審判決（起
訴案號：臺灣桃園地方法院檢察署97年度偵字第9149號），提起
上訴，本院判決如下：
    主  文
原判決關於意圖販賣而持有第三級毒品愷他命、硝甲西泮，與所
定執行刑部分，及於民國97年4月8日凌晨轉讓第三級毒品愷他命
予邱梓函部分，均撤銷。
甲○○犯如附表編號一、二所示之罪，各處如附表一編號一、二
所示之刑。
被訴於民國97年4月8日凌晨轉讓第三級毒品愷他命部分，無罪。
其他上訴駁回。
甲○○撤銷改判部分，與上訴駁回部分，應執行有期徒刑玖年。
扣案扣案之第三級毒品愷他命（驗餘總淨重貳拾柒點玖公克）、
用於包裝該第三級毒品之包裝袋肆個、分裝袋壹包、第三級毒品
硝甲西泮（即一粒眠）參佰柒拾玖顆（驗餘總淨重陸肆點肆參公
克）及用於包裝該第三級毒品之外包裝，均沒收。
    事  實
一、甲○○明知愷他命（Ｋetamine）、硝甲西泮（Nimetazepam
    俗稱一粒眠，下稱「一粒眠」）均係屬毒品危害防制條例所
    列管之第三級毒品，未經許可，不得販賣或轉讓，竟仍為下
    列犯行：
  (一)甲○○於民國97年1月間某日，意圖營利及供自己施用之目
    的，在桃園縣中壢市某處，以每公克新臺幣（下同）350元
    之代價，向綽號「騙子」之真實姓名、年籍均不詳之成年男
    子，購得第三級毒品愷他命一批（數量不詳、至少5包以上
    ），即將上開毒品藏放於桃園縣八德市○○路133巷2弄6號4
    樓租屋處，除部分供自己施用及無償提供邱梓函（原名邱韋
    靜）、張心怡施用（詳如後述）外，以每公克500元至600元
    不等之價格伺機販售予不特定人牟利。
  (二)甲○○另於97年1月間某日，意圖營利，在桃園縣中壢市某
    處，以每顆15元之代價，向綽號「小凱」之真實姓名、年籍
    均不詳之成年男子，購得第三級毒品一粒眠380顆，即將上
    開毒品藏放於上址租住處，以每顆20元至30元不等之價格伺
    機販售予不特定人牟利。
  (三)甲○○基於轉讓第三級毒品愷他命之犯意，於97年4月6日某
    時，在上址住處客廳，將其所有置於客廳電腦桌上之愷他命
    1包（重量不詳、經施用1次後剩餘毛重1.2公克），無償轉
    讓予邱梓函施用。
  (四)甲○○基於轉讓第三級毒品愷他命之犯意，於97年4月7日晚
    上10時至12時（起訴書誤載為97年4月8日凌晨）許，在上址
    住處客廳，同意張心怡以無償方式自行拿取施用，而轉讓約
    1次施用量之愷他命予張心怡。
  (五)嗣於97年4月8日下午5時30分許，為警在上址查獲，並在客
    廳電腦桌上扣得甲○○轉讓予邱韋靜施用1次所剩餘之愷他
    命1包（毛重1.2公克），在甲○○之臥室扣得愷他命4包（
    總淨重28.46公克、驗餘總淨重27.9公克）、分裝袋1包、一
    粒眠380顆（總淨重64.6公克、驗餘總淨重64.43公克），及
    甲○○所有行動電話3支（分別含0000000000、0000000000
    、0000000000SIM卡各1枚）等物。
二、案經桃園縣政府警察局蘆竹分局報請臺灣桃園地方法院檢察
    官偵查起訴。
    理  由
壹、證據能力部分：
一、按被告之自白，非出於強暴、脅迫、利誘、詐欺、疲勞訊問
    、違法羈押或其他不正之方法，且與事實相符者，得為證據
    ，刑事訴訟法第156條第1項定有明文。上訴人即被告甲○○
    於本院審理時雖辯稱：於97年4月8日為警查獲當時，我在睡
    覺，一開門就看見警察拿槍，當時就嚇到，警察說承認才會
    沒事，後來因害怕，在檢察官偵訊時，仍照著警詢內容講云
    云。惟參酌證人即查獲本案警員王和平於原審到庭結證稱：
    其等進入屋內只有張順發及1名女子（即邱梓函）在客廳，
    發現另1個房間鎖著沒有開，經詢問客廳的該名女子，該女
    子說房間內有人，其等才會做掏槍的動作，請房間內的人出
    來，等房間內的被告及其女友（即張心怡）出來，其等就請
    被告等人到客廳坐，在確認房間內沒有其他人，及被告等人
    沒有危害後，其等就把槍收起來等語（見原審卷第46頁至第
    51頁），足見本件查獲員警係為確保查緝過程中自身之安全
    始有使用槍枝之情況，而於確認其等安全無虞之情況下即將
    槍枝收入，實難認本件查獲員警有持槍脅迫或恫嚇被告之情
    事。參以被告之警詢筆錄係為警帶回蘆竹分局偵查隊後始行
    製作，距前開搜索已有相當之時間。又證人王和平於原審亦
    證稱：被告等人之筆錄係在偵查隊辦公室製作，該辦公室是
    一個開放的空間等語，及被告於原審供稱：警察並沒有拿槍
    逼其要承認販賣毒品的事，也沒有脅迫要其照警察的話講，
    否則就要對其不利等語（見於原審卷第97頁反面至第98頁）
    ，益見員警於製作被告警詢筆錄時亦無持槍脅迫或施以其他
    不法手段取供之情事。另被告雖辯稱：警察說承認才會沒事
    云云。倘本件被告僅為供己施用而持有扣案之毒品，而同時
    查獲之張心怡、邱梓函亦僅同屬施用毒品而已，則其於警詢
    時自應積極主張扣案毒品僅供其等施用，並堅決否認有何販
    賣之意圖，如此其與張心怡、邱梓函僅可能因涉犯施用毒品
    之輕罪而遭受訴追，自無必要配合警察並承認自己並未從事
    之較重之販賣毒品罪嫌，是被告上開辯解亦與常情有悖，難
    以採信。況被告不僅於檢察官偵查中仍自白販賣毒品，其於
    原審聲羈庭時亦向法官供認有販賣愷他命之犯行（詳如後述
    ），衡情倘被告之警詢筆錄確非出於其自由意思，自得於檢
    察官、法官訊問時為充分之意見表示，以避免遭受較重販賣
    毒品罪嫌之追訴，惟被告於其後之檢察官偵查及原審聲羈庭
    訊問時，均猶為與警詢內容一致之供述，益徵被告之自白均
    係出於其自由意志。此外，復無其他證據可資證明被告於警
    詢、檢察官訊問時受有任何強暴、脅迫、利誘、詐欺或其他
    不正之方法取供之情形，是被告於警詢、檢察官訊問時之供
    述係出於其自由之意志，揆諸前開規定，被告警詢、檢察官
    訊問時之供述，自得作為本案證據。
二、被告復抗辯稱：其在案發現場並無同意警察搜索，警察未經
    被告同意之搜索程序，顯然違法，扣案之愷他命及一粒眠，
    均係因警方違法搜索，違反法定程序原則，應無證據能力云
    云。按搜索，經受搜索人出於自願性同意者，得不使用搜索
    票，但執行人員應出示證件，並將其同意之意旨記載於筆錄
    ，刑事訴訟法第131條之1定有明文。而被告並未否認其有在
    搜索筆錄上簽名乙節，僅辯稱：警察直接拿給我簽，我沒看
    云云（見原審聲羈卷第7頁）。觀諸卷附之搜索筆錄，被告
    於「受搜索人同意執行搜索」欄、「執行搜索、扣押結果」
    欄及「受執行人」欄等3處，均有簽名及按捺指印各1枚（見
    偵查卷第28頁至第29頁），而被告教育程度為高中畢業，並
    非毫無智識之人，況被告曾有因施用毒品經觀察、勒戒之經
    驗，應能知悉、理解在文件上簽名、按捺指印之重要性，豈
    會有完全沒看內容即行簽名之可能性？被告所辯顯與常情相
    違，不足採信。是本件員警雖未聲請法院核發搜索票，惟被
    告既已自願性同意受警方之搜索，警方之搜索即屬合法，則
    因合法搜索所得之扣案物品，自均有證據能力。
三、按檢察官職司追訴犯罪，就審判程序之訴訟構造而言，檢察
    官係屬與被告相對立之當事人一方，偵查中對被告以外之人
    所為之偵查筆錄，或被告以外之人向檢察官所提之書面陳述
    ，性質上均屬傳聞證據。理論上，如未予被告反對詰問、適
    當辯解之機會，一律准其為證據，似有違當事人進行主義之
    精神，對被告之防禦權亦有所妨礙；然而現階段刑事訴訟法
    規定檢察官代表國家偵查犯罪、實施公訴，必須對於被告之
    犯罪事實負舉證之責，依法其有訊問被告、證人及鑑定人之
    權，證人、鑑定人且須具結，而實務運作時，偵查中檢察官
    向被告以外之人所取得之陳述，原則上均能遵守法律規定，
    不致違法取供，其可信性極高，為兼顧理論與實務，乃於修
    正刑事訴訟法時，增列第159條之1第2項，並於92年9月1日
    施行，明定被告以外之人（含被害人、證人等）於偵查中向
    檢察官所為陳述，除顯有不可信之情況者外，得為證據（最
    高法院94年度臺上字第7416號判決意旨參照）。查證人邱梓
    函、張心怡已於原審到庭具結作證，2人均業經檢察官及辯
    護人進行交互詰問，足資保障被告之反對詰問權，且其等於
    原審，亦未證述其於偵查中之陳述，有何非出於自由意願而
    為陳述或遭違法取供之情形，是證人邱梓函、張心怡於偵查
    中經具結向檢察官所為之陳述，既均非檢察官非法取供而得
    ，其等當時所為陳述，尚無顯不可信之情況，依刑事訴訟法
    第159條之1第2項規定，其等於偵查中之陳述，自均得為本
    案之證據。
四、被告以外之人於審判外之陳述，雖不符合刑事訴訟法第159
    條之1至第159條之4之規定，但經當事人於審判程序同意作
    為證據，法院審酌該言詞陳述或書面陳述作成時之情況，認
    為適當者，亦得為證據；當事人、代理人或辯護人於法院調
    查證據時，知有第159條第1項不得為證據之情形，而未於言
    詞辯論終結前聲明異議者，視為有前項之同意；刑事訴訟法
    第159條之5第1項、第2項分別定有明文。檢察官、被告及其
    辯護人對於本判決下列所引用其他各項被告以外之人於審判
    外之陳述（含書面陳述），均表示無意見而不予爭執（見本
    院卷第38頁至39頁、第57頁反面），且迄至言詞辯論終結前
    亦未再聲明異議，本院審酌上開證據資料製作時之情況，尚
    無違法不當及證明力明顯過低之瑕疵之情形，依前條規定，
    認例外均具有證據能力，且經本院於審判期日依法進行證據
    之調查、辯論，當事人於訴訟上程序權利，已受保障。
貳、認定事實所憑之證據及理由：
一、有罪部分：
  (一)訊據被告雖坦承於上揭時地為警查獲上開第三級毒品愷他命
    、一粒眠等物之事實，惟矢口否認有何販賣第三級毒品及轉
    讓第三級毒品之犯行，辯稱：扣案之愷他命及一粒眠均是自
    己要施用，並沒有要販賣或轉讓之意圖，其自己要施用的愷
    他命都是放在桌上，張心怡、邱梓函看到自己取拿使用，並
    未經過其同意云云。
  (二)經查：
  1.上揭事實欄一(一)所示意圖營利而販入第三級毒品愷他命之事
    實，業據被告於警詢時供承：查獲之分裝袋是我的，是分裝
    愷它命販賣所用，愷他命是以300至400元不等向「騙子」購
    入，再以每公克500元至600元售出等語（見偵查卷第16頁）
    ；經警將其移送地檢署偵訊時，被告於偵查中亦供稱：我賣
    愷他命及一粒眠，愷他命是向「騙子」調，1公克以350元進
    貨，以500元賣出等語（見偵查卷第52頁）；嗣經檢察官向
    原審法院聲請羈押被告，其於原審訊問時仍自白：我有販賣
    愷他命等語（見原審聲羈卷第7頁）。又證人邱梓函於偵查
    中亦證稱：我知道被告有在賣愷他命，賣價大約是500元至
    600元，但沒看過買家，他都出去交易等語（見偵查卷第179
    頁），而細繹證人邱梓函於該次偵訊時之證言內容，其先係
    指稱被告於查獲前2、3天有無償提供其1包愷他命，之後經
    檢察官詢問是否知道被告有販賣愷他命，其始答稱「我知道
    」等情（見偵查卷第179頁），由此可見，邱梓函向被告取
    得愷他命時並未交付金錢，若被告並未販賣愷他命，則邱梓
    函何以會知道被告出售愷他命之價格？益徵被告販入前開毒
    品，除部分供自己及無償提供邱梓函等人施用外，係意圖販
    賣他人賺取差價以牟利甚明，是被告前揭自白，堪以採信。
    此外，於上址被告臥室扣得之白色晶體4包（總毛重29.62公
    克、總淨重28.46公克，扣押物品目錄表誤載為3包），經送
    內政部警政署刑事警察局抽取共0.56公克鑑定結果，檢出第
    三級毒品愷他命成份，有該局97年5月12日刑鑑字第0970058
    536號鑑定書在卷可稽（見偵查卷第88頁），並有分裝袋1包
    扣案為憑（見偵查卷第30頁）。至依據卷內之證據資料，雖
    尚無從認定被告已將前開購入之愷他命復行賣出之事實，然
    依前揭被告自白及事證，既已足認定被告係以牟利之意圖而
    向「騙子」販入愷他命，則縱其尚未賣出，被告以營利目的
    販入愷他命之時，即已該當販賣第三級毒品之構成要件。
  2.上揭事實欄一(二)所示意圖營利而販入第三級毒品一粒眠之事
    實，業據被告於警詢時供承：查獲之一粒眠380顆是我所有
    ，作為販賣予他人之用，以15元購入，以20至30元不等價格
    出售等語（見偵查卷第15頁至第16頁）；嗣經警將其移送地
    檢署偵訊時亦供稱：我賣愷它命及一粒眠，一粒眠是向「小
    凱」以1顆15元買進，以20元賣出等語（見偵查卷第52頁）
    。嗣被告其後於偵、審中雖均否認有販賣之事實，並辯稱：
    其每天施用愷他命至少4次，每次施用2公克，每天服用一粒
    眠20顆，查獲之380顆僅約19天之施用量云云。惟觀諸被告
    於本院審理時供稱：為警查獲當時是從事壓浪板、水電之工
    作，水電1天1千元，有作才有錢，每月總收入平均2萬元至3
    萬元之間，於警詢時，係因害怕警員去找老闆，才表示當時
    沒有職業，每月開銷有房租1萬1千元，生活費約5千元至1萬
    元等語（見本院卷第58頁），即使被告確實有正當之經濟來
    源，然扣除開銷後，其根本無資力可以負擔如其所辯之龐大
    毒品施用量。況被告於警詢時亦自承：我僅有施用愷他命，
    未曾施用其他毒品等語（見偵查卷第17頁），益見被告其後
    翻異前詞而辯稱扣案一粒眠380顆是供己施用云云，不足採
    信。此外，於被告臥室扣得之橘色圓型藥錠380顆（總淨重
    64.6公克），經送內政部警政署刑事警察局抽取1顆（即0.1
    7公克）鑑定結果，檢出第三級毒品硝甲西泮成份，有該局
    97年5月12日刑鑑字第0970058536號鑑定書在卷可稽（見偵
    查卷第88頁）。是雖尚無事證足認被告有將購入之一粒眠復
    行賣出之事實，然被告既係以營利意圖而販入一粒眠，縱其
    尚未賣出，亦無解於其販賣第三級毒品罪之成立。
  3.上揭事實欄一(三)所示轉讓第三級毒品愷他命予邱梓函之事實
    ，已據被告於偵查中供述：我是於97年4月8日前2天，在建
    國路住處，免費提供給邱梓函施用等語（見偵查卷第161頁
    ），核與證人邱梓函於偵查及原審結證稱：我被警方查獲之
    愷他命1包，是被告於查獲（即97年4月8日）前2、3天免費
    提供給我，我於查獲當天凌晨施用，當時被告將愷他命放在
    桌上，我就先收起來，後來被告從房間出來有問愷他命怎麼
    不見了，我有告訴被告是我拿走了，被告並沒有說什麼，也
    沒有向其追討等語相符（分見偵查卷第179頁、原審卷第73
    頁反面至第76頁反面），復經員警在被告租住處客廳電腦桌
    上查獲被告轉讓予邱梓函施用後剩餘之愷他命1包（毛重1.2
    公克）扣案可憑，足認被告前開自白與事實相符，應堪採信
    。是被告其後雖辯稱：其所有之愷他命都是放在桌上，是邱
    梓函看到自己拿去用，並沒有經過其同意云云，顯與證人邱
    梓函前揭證言未合。況衡以愷他命具有相當之經濟價值，購
    買不易，被告於得知邱梓函將其所有置放於桌上之愷他命1
    包取走，竟未要求返還或追討，益見被告確有默示允許邱梓
    函取走之意思而免費提供予其施用甚明。被告上揭所辯，顯
    係事後卸責之詞，委無足採。被告此部分無償轉讓第三級毒
    品愷他命予邱梓函之犯行，堪以認定。
  4.上揭事實欄一(四)所示轉讓第三級毒品愷他命予張心怡之事實
    ，業據被告於警詢及偵查中均供認：我無償提供愷他命予女
    友張心怡施用等語（見偵查卷第17頁、第162頁），及被告
    於原審供稱：張心怡拿其所有之愷他命施用，其沒有阻止，
    會同意其施用等語至明（見原審第96頁），經核與證人張心
    怡於偵查及原審結證稱：我施用之愷他命大部分都是跟被告
    拿，被告將愷他命放在桌上，我會自己去拿，被告知道我會
    拿取施用，但沒有向我收錢，我在被查獲的前1天晚上10時
    至12時許，看到客廳桌上有愷他命就自己拿來用，當時被告
    有看到但未阻止等語一致（分見偵查卷第173頁至第174頁、
    原審卷第69頁反面至第73頁反面），足認被告前開自白與事
    實相符，堪以採信。被告其後辯稱：其所有之愷他命都是放
    在桌上，是張心怡看到自己拿去用，並沒有經過其同意云云
    ，顯係圖卸刑責之詞，難以採信。被告此部分無償轉讓第三
    級毒品愷他命予張心怡之犯行，亦堪認定。
  5.綜上所述，被告前開販賣第三級毒品愷他命、販賣第三級毒
    品一粒眠、轉讓第三級毒品予邱梓函及轉讓第三級毒品予張
    心怡等犯行，事證明確，均堪認定，應予依法論科。
  (三)論罪科刑之理由：
  1.查愷他命、一粒眠（即硝甲西泮），均為毒品危害防制條例
    第2條第2項第3款所列之第三級毒品。按毒品危害防制條例
    第4條第3項於98年5月20日修正公布，於同年月22日生效，
    其法定刑由「處5年以上有期徒刑，得併科新臺幣5百萬元以
    下罰金」，修正為「處5年以上有期徒刑，得併科新臺幣7百
    萬元以下罰金」，比較修正前後之規定，修正後之規定較不
    利於被告，依刑法第2條第1項前段規定，應適用行為時即修
    正前之規定。核被告就事實欄一(一)、(二)所為，均係犯修正前
    毒品危害防制條例第4條第3項之販賣第三級毒品罪。
  2.按販賣毒品罪，並不以販入之後復行賣出為構成要件，倘以
    營利為目的，將毒品販入或將之賣出，有一於此，其犯罪即
    經完成。至意圖販賣而持有毒品罪，則係以意圖販賣而販入
    以外之原因而持有，迨其持有之後，始萌販賣之意圖，且尚
    未著手於賣出行為者，始足相當（最高法院94年度臺上字第
    5317號、91年度臺上字第1765號、90年度臺上字第1898號、
    88年度臺上字第3898號等判決意旨參照）。本件被告販入第
    三級毒品愷他命及一粒眠，均係基於賺取差價以營利之目的
    ，已詳如上述，自均應論以販賣第三級毒品罪。檢察官認被
    告此部分所為均係犯同條例第5條第3項意圖販賣而持有第三
    級毒品罪，尚有誤會，惟起訴之基本社會事實既屬同一，本
    院爰依法變更起訴法條而審理之。
  3.核被告就事實欄一(三)、(四)所為，均係犯毒品危害防制條例第
    8條第3項之轉讓第三級毒品罪。
  4.被告上開所犯販賣第三級毒品愷他命、販賣第三級毒品一粒
    眠、轉讓第三級毒品予邱梓函、轉讓第三級毒品予張心怡等
    犯行，犯意各別，行為互殊，應予分論併罰。
二、無罪部分：
  (一)公訴意旨另以：被告另基於轉讓第三級毒品之犯意，於97年
    4月8日凌晨，在上址住處，無償提供愷他命供邱梓函施用而
    轉讓之，因認被告此部分另涉犯毒品危害防制條例第8條第3
    項之轉讓第三級毒品罪嫌。
  (二)按犯罪事實應依證據認定之，無證據不得認定犯罪事實；又
    不能證明被告犯罪者，應諭知無罪之判決；刑事訴訟法第15
    4條第2項及第301條第1項分別定有明文。是事實之認定，應
    憑證據，如未能發現相當證據，或證據不足以證明，自不能
    以推測或擬制之方法，為裁判基礎（最高法院40年度臺上字
    第86號判例參照）。又認定犯罪事實所憑之證據，雖不以直
    接證據為限，間接證據亦包括在內；然而無論直接或間接證
    據，其為訴訟上之證明，須於通常一般之人不致有所懷疑，
    而得確信其為真實之程度者，始得據為有罪之認定，倘其證
    明尚未達到此一程度，而有合理之懷疑存在時，即無從為有
    罪之認定，亦有最高法院76年臺上字第4986號判例可資參照
    。而刑事訴訟法第156條第2項規定，被告雖經自白，仍應調
    查其他必要之證據，以察其是否與事實相符。立法目的乃欲
    以補強證據擔保自白之真實性；亦即以補強證據之存在，藉
    之限制自白在證據上之價值。所謂補強證據，則指除該自白
    本身外，其他足資以證明自白之犯罪事實確具有相當程度真
    實性之證據而言。雖其所補強者，非以事實之全部為必要，
    但亦須因補強證據與自白之相互利用，而足使犯罪事實獲得
    確信者，始足當之（最高法院74年臺覆字第10號判例意旨參
    照）。
  (三)檢察官認被告涉有上開轉讓第三級毒品罪嫌，係以被告於偵
    查中供述：於97年4月8日凌晨，其拿愷他命與張心怡、邱梓
    函一起施用等語（見偵查卷第161頁），及證人邱梓函、張
    心怡之證述等為其主要論據。訊據被告堅詞否認有何上開轉
    讓第三級毒品予邱梓函之犯行，辯稱：我沒有轉讓毒品予邱
    梓函等語。
  (四)經查：
  1.觀諸證人邱梓函於偵查中證稱：我被警方查獲之愷他命1包
    ，是被告於查獲（即97年4月8日）前2、3天給我的，當時他
    給我1包等語（見偵查卷第179頁），及證人邱梓函於原審證
    稱：我於4月8日那天拿來施用的那包愷他命，跟4月6日拿的
    那包好像是同一包，印象中我只跟被告拿過1次等語（見原
    審第76頁），足見證人邱梓函應僅於97年4月6日向被告拿過
    愷他命1次。被告既已於97年4月6日將該包愷他命轉讓予邱
    梓函，其所有權已屬邱梓函所有，邱梓函本得自由處分，縱
    邱梓函於97年4月8日又自該包愷他命取出部分施用，尚難認
    邱梓函該次施用之愷他命係被告再次為轉讓行為所取得，自
    無從認被告因此另行涉犯轉讓第三級毒品之罪。
  2.另證人張心怡於偵查中並未明確證述其於97年4月8日凌晨有
    與被告、邱梓函一同施用愷他命一事；其於原審亦係證稱：
    其於查獲當天，沒有看到邱梓函有一起施用愷他命，邱梓函
    好像是被抓前一刻才施用等語（見原審卷第71頁反面）。
  3.因證人邱梓函、張心怡之證述，均無從作為被告上開自白之
    補強證據，揆諸前揭判例意旨，尚難僅憑被告於偵查中之自
    白即遽為其不利之認定。
  (五)從而，檢察官就上揭部分所舉之證據與所指出之證明方法，
    尚無法證明被告除論罪部分外，另有於97年4月8日轉讓第三
    級毒品愷他命予邱梓函之犯行，此外，復查無其他積極確切
    證據足證被告有公訴意旨所指前揭犯行，而不能證明被告此
    部分犯罪，自應為其無罪之諭知。
參、撤銷改判、量刑及沒收之理由：
一、原審認被告犯行事證明確，予以論罪科刑，固非無見，惟查
    ：
  (一)被告係基於意圖營利之目的而販入第三級毒品愷他命及一粒
    眠，是此二部分犯行均應以販賣第三級毒品罪相繩，原審認
    應論以意圖販賣而持有第三級毒品罪，尚有未洽。
  (二)被告為警查獲時雖持有愷他命及一粒眠，惟其行為時持有第
    三級毒品並不構成犯罪，原判決理由竟謂「被告購入第三級
    毒品愷他命、硝甲西泮後至意圖販賣而持有毒品前之單純持
    有第三級毒品愷他命、硝甲西泮之行為，為意圖販賣而持有
    第三級毒品之高度行為所吸收，不另論罪」，亦有違誤。
  (三)原判決於理由欄已說明扣案之第三級毒品，其中經鑑驗用罄
    之愷他命、硝甲西泮，既已滅失，無庸再予以宣告沒收，惟
    於主文欄諭知沒收時，均未扣除鑑驗用罄部分之重量、顆數
    ，顯有未當。
  (四)扣案分裝袋1包，係被告所有、預備供其分裝愷他命以販賣
    所用之物，業經被告於警詢時供明在卷（見偵查卷第16頁）
    ，自應依刑法第38條第1項第2款宣告沒收，原審漏未諭知沒
    收，亦有不當。
  (五)本件檢察官起訴被告轉讓第三級毒品3次，並認為係屬數罪
    ，請求分論併罰（見起訴書及原審審訴字卷第25頁）。原審
    對於除論罪部分外之其餘部分，僅於判決理由欄說明「此部
    分犯行既屬不能證明，本應為無罪之諭知，惟公訴意旨所指
    此部分犯行與前開被告所犯轉讓第三級毒品予張心怡部分，
    具有想像競合之裁判上一罪關係，是爰不另為無罪之諭知」
    ，而未於主文欄為無罪之諭知，自有就請求事項而未予審判
    之違法。
  (六)據上，被告上訴否認犯行，指摘原判決不當，為無理由，然
    原判決關於被告意圖販賣而持有第三級毒品愷他命、一粒眠
    ，與所定執行刑部分，及於97年4月8日凌晨轉讓第三級毒品
    愷他命予邱梓函部分，既有上開可議之處，自應由本院予以
    撤銷改判。至上揭事實欄一(三)、(四)所示轉讓第三級毒品愷他
    命予邱梓函、張心怡（如附表編號三、四）部分，原審以被
    告罪證明確，適用毒品危害防制條例第8條第3項、刑法第11
    條前段、第38條第1項第1款規定，並審酌被告明知毒品戕害
    身心，助長社會不良風氣，竟仍轉讓他人，助長毒品散布，
    危害國民健康及社會秩序，應予非難，復兼衡其犯罪之動機
    、目的、轉讓毒品之數量，以及犯後否認犯行，未見悔意等
    一切情狀，各量處被告有期徒刑5月，並說明為警在被告租
    住處客廳電腦桌上查獲之愷他命1包（毛重1.2公克），雖已
    非屬被告所有，惟係被告於97年4月6日轉讓予邱梓函，而為
    邱梓函所有之物，業據證人邱梓函證述無訛，然該查獲之第
    三級毒品及其包裝袋1個（因內含之愷他命量微無法與分裝
    袋完全析離），即屬不受法律保護之違禁物，不問屬於犯罪
    行為人所有與否，仍應依刑法第38條第1項第1款規定沒收。
    經核採證認事及用法，均無違誤，量刑亦屬允當，被告仍執
    詞上訴指摘原判決不當，求予撤銷改判，非有理由，應予駁
    回。
二、爰審酌被告明知愷他命、一粒眠均屬第三級毒品，仍意圖販
    賣牟利而購入，助長毒品之流通，危害他人健康甚鉅，所為
    難容於社會，惟其尚年輕識淺，販入後尚未賣出，及販入之
    毒品數量非鉅，兼衡其犯罪之動機、目的，及迄原審始否認
    犯行之態度等一切情狀，量處如附表編號一、二主文欄所示
    之刑，並與上訴駁回部分（即如附表編號三、四主文欄所示
    之刑），定其應執行刑為有期徒刑9年，以示儆懲。
三、按毒品危害防制條例第18條第1項僅規定應沒收銷燬查獲之
    第一、二級毒品，至於查獲之第三、四級毒品，依上開規定
    ，僅得沒入銷燬之，而沒收係刑法上之從刑，沒入則僅屬行
    政機關之行政處分，又同條例第19條規定應沒收供犯罪所用
    之物者，由文義而言，顯未包括作為犯罪客體之毒品在內，
    準此，查獲被告販賣第三級毒品，尚難依前開毒品危害防制
    條例規定予以沒收銷燬，惟該毒品本身既不失為違禁物，故
    仍應依刑法第38條第1項第1款規定沒收（最高法院95年度臺
    上字第911號判決意旨）。本件扣案之愷他命4包（驗餘總淨
    重27.9公克）及一粒眠379顆（驗餘總淨重64.43公克），均
    為查獲之第三級毒品，因被告意圖販賣而買入已構成犯罪，
    該等毒品即屬不受法律保護之違禁物，應依刑法第38條第1
    項第1款規定在各該項罪名項下宣告沒收（至鑑驗用罄之愷
    他命、一粒眠，既已滅失，自無庸予以宣告沒收）。而扣案
    包裝上開毒品愷他命所用之包裝袋4個及包裝上開毒品一粒
    眠之外包裝，均係被告所有，供作為毒品外包裝之用，有防
    止毒品裸露、逸出及潮濕之功用，並便於分裝、攜帶、販賣
    毒品所用之物，為供被告販賣第三級毒品犯罪所用之物，應
    依毒品危害防制條例第19條第1項規定併予宣告沒收。又扣
    案分裝袋1包，為被告所有，預備供其販賣愷他命所用之物
    ，業據被告供明在卷（見偵查卷第16頁），應依刑法第38條
    第1項第2款宣告沒收。至扣案被告所有行動電話3支（各含
    000000 0000、0000000000、0000000000號SIM卡1枚），被
    告於警詢時雖供述其中0000000000、0000000000號行動電話
    2支係供買家聯繫購買愷他命之用，惟遍閱卷證尚無從遽行
    認定上開物品確已實際供販毒行為使用，亦均非屬違禁物，
    爰不予宣告沒收。
據上論斷，應依刑事訴訟法第369條第1項前段、第368條、第364
條、第299條第1項前段、第300條、第301條第1項前段，修正前
毒品危害防制條例第4條第3項、第19條第1項，刑法第2條第1項
前段、第11條前段、第38條第1項第1款、第2款、第51條第5款，
判決如主文。
本案經檢察官楊秀琴到庭執行職務。
中    華    民    國    99    年    4     月    1     日
            刑事第十三庭  審判長法  官   曾德水
                                法  官   陳恆寬
                                法  官   崔玲琦
以上正本證明與原本無異。
販賣第三級毒品部分，如不服本判決，應於收受送達後10日內向
本院提出上訴書狀，其未敘述上訴之理由者並得於提起上訴後10
日內向本院補提理由書（均須按他造當事人之人數附繕本）「切
勿逕送上級法院」。
轉讓第三級毒品部分，不得上訴。
                                書記官   馬佳瑩
中    華    民    國    99    年    4     月    2     日
附表：
┌──┬────────┬─────────┬──────────┐
│編號│    犯罪事實    │     所犯罪名     │主                文│
├──┼────────┼─────────┼──────────┤
│ 一 │事實欄一(一)所示部│毒品危害防制條例第│甲○○販賣第三級毒品│
│    │分              │4條第3項之販賣第三│，處有期徒刑伍年貳月│
│    │                │級毒品罪          │。扣案之第三級毒品愷│
│    │                │                  │他命（驗餘總淨重貳拾│
│    │                │                  │柒點玖公克）、用於包│
│    │                │                  │裝該第三級毒品之包裝│
│    │                │                  │袋肆個及分裝袋壹包，│
│    │                │                  │均沒收。            │
├──┼────────┼─────────┼──────────┤
│ 二 │事實欄一(二)所示部│毒品危害防制條例第│甲○○販賣第三級毒品│
│    │分              │4條第3項之販賣第三│，處有期徒刑伍年貳月│
│    │                │級毒品罪          │。扣案之第三級毒品硝│
│    │                │                  │甲西泮參佰柒拾玖顆（│
│    │                │                  │驗餘總淨重陸肆點肆參│
│    │                │                  │公克）及用於包裝該第│
│    │                │                  │三級毒品之外包裝，均│
│    │                │                  │沒收。              │
├──┼────────┼─────────┼──────────┤
│ 三 │事實欄一(三)所示部│毒品危害防制條例第│甲○○轉讓第三級毒品│
│    │分              │8條第3項之轉讓第三│，處有期徒刑伍月。扣│
│    │                │級毒品罪          │案之第三級毒品愷他命│
│    │                │                  │及用於包裝該第三級毒│
│    │                │                  │品之包裝袋壹個（總毛│
│    │                │                  │重壹點貳公克），均沒│
│    │                │                  │收。                │
├──┼────────┼─────────┼──────────┤
│ 四 │事實欄一(四)所示部│毒品危害防制條例第│甲○○轉讓第三級毒品│
│    │分              │8條第3項之轉讓第三│，處有期徒刑伍月。  │
│    │                │級毒品罪          │                    │
└──┴────────┴─────────┴──────────┘
論罪科刑法條：
修正前毒品危害防制條例第4條第3項
製造、運輸、販賣第三級毒品者，處5年以上有期徒刑，得併科
新臺幣5百萬元以下罰金。
毒品危害防制條例第8條第3項
轉讓第三級毒品者，處3年以下有期徒刑，得併科新臺幣30萬元
以下罰金。

司法院資訊處製作；財團法人民間司法改革基金會備份。
